臺灣高等法院刑事判決
109年度上訴字第2851號
上  訴  人  臺灣臺北地方檢察署檢察官
被      告  王晨宇



選任辯護人  林倩芸律師
上列上訴人因被告洗錢防制法等案件，不服臺灣臺北地方法院10
9年度訴字第8號，中華民國109年5月28日第一審判決（起訴案號
：臺灣臺北地方檢察署108年度軍偵字第56號），提起上訴，本
院判決如下：
    主  文
上訴駁回。               
    理  由
一、經本院審理結果，認第一審判決對被告王晨宇為無罪之諭知
    ，核無不當，應予維持，並引用第一審判決書記載之證據及
    理由（如附件）。
二、檢察官上訴意旨以：原判決以被告王晨宇提出與暱稱「劉小
    依」之即時通訊軟體LINE對話紀錄截圖，認定被告為辦理貸
    款而誤信「劉小依」之話術，尚難逕論被告有預見提供帳戶
    可能遭人利用作為詐欺取財之工具，而不違背本意之幫助詐
    欺及洗錢之不確定故意，遂為被告無罪之諭知，固非無見；
    惟查：
　㈠依照被告之深坑郵局帳戶客戶歷史交易清單，被告於108年3
    月25日晚間6 時13分許，先自該帳戶提領新臺幣（下同）1,
    000 元，旋又於晚間7 時49分許，自同一帳戶提領3,000元
    ，致該帳戶僅餘357元，被告於審理中就此提領情形亦坦承
    不諱。又依被告於審理中之答辯及其所提出之個人休（請）
    假記錄卡，被告於108 年3 月25日至30日均留守營區，則其
    該段期間並無日用花費需求；被告及辯護意旨雖以被告當時
    係因手中現金不足繳納108 年3 月份手機費用2,041元，故
    二度提款為辯，但依其提出附卷之108年4 月電信費繳款通
    知，被告乃於108年4月2日在統一超商補單後，以現金繳納1
    08年3月份電信費2,041元，則108 年3 月25日之提款自與該
    筆電信費用無關，且被告該次繳納電信費用係另行補單，堪
    認其身上並未持有電信費用帳單，亦無可能因此於領款1,00
    0 元後發現仍不足繳納電信費用而再度提款，由此足徵被告
    於提領1,000元後，並無因日用或其他花費需求而再度領款3
    ,000元之必要。再對照被告與「劉小依」之LINE對話截圖，
    被告於18時13分許提領1,000 元時，當日尚未與「劉小依」
    談及借款、交付存摺、提款卡等事，嗣後被告亦未質疑「劉
    小依」要求提供存摺、提款卡，只於晚間7 時48分許詢問「
    那我寄到哪個地址」，隨即於當晚7 時49分許再度提領3,00
    0 元，顯見被告將帳戶內之款項提領至自動櫃員機可領取之
    最大限度後，才將本件存摺、提款卡等依「劉小依」指示寄
    交對方，原判決徒以被告幾乎於月底前會將存款提領用盡一
    節，認無從排除被告所提領款項確係作為日常生活所用之可
    能性，而對被告為有利之認定，但就被告當日係在留守營區
    、無大額生活費需求之情形下，於兩小時內先後領款二次，
    且係在與「劉小依」對話得知需交付存摺、提款卡後，始將
    款項幾乎近空等情，如何不足以認定被告係刻意將本案帳戶
    內之存款領光、確保不論取得本案帳戶之人如何使用本案帳
    戶都不致對其造成損害之不確定故意，略而未論，自有理由
    不備之缺失。又原判決以「劉小依」所言自使被告誤信為真
    ，論斷被告並無直接故意，但就「劉小依」所言中與常理不
    合之處，何以不足使被告產生不確定故意，亦未論述，同屬
    不備。
　㈡被告為職業軍人，案發當時負有信用貸款及汽車貸款，足見
    其有多次正常貸款經驗，但其在與「劉小依」對話交涉之過
    程中，已可知雙方接洽過程與其先前向銀行借貸之流程完全
    不同，則其對於社會上詐騙案件層出不窮，無正當理由徵求
    他人提供金融帳戶之存摺、提款卡及密碼者，極有可能利用
    該等帳戶從事財產有關之犯罪，且政府亦督促提醒國人應嚴
    予保管個人私密物品而勿濫行交予無關之第三人使用，而法
    院並對濫行提供存摺、提款卡及密碼予他人使用者，亦多認
    有不確定故意而以幫助詐欺取財罪論處者，當不能諉為不知
    。又其未曾見過與其對話之「劉小依」之人，對「劉小依」
    詳確名籍亦全然不知；縱「劉小依」所言甚多，但在就要求
    被告交付存摺、提款卡時，「劉小依」就此舉緣由乃稱「因
    為你是在我們這裡第一次借款，沒有你的信用紀錄，所以你
    的收款帳戶，要先提供到我們這邊作帳戶查詢，確認收款帳
    戶沒有代扣代繳，強扣法扣，問題帳戶跟控管帳戶之後，才
    會將借款存入你的帳戶，如果以上沒有問題，就會存入借款
    並影印存摺收款內頁，作為借款合約書附件，放款時簽字」
    ，此一說詞除有貸方並無須干涉借方收款帳戶是否有扣款問
    題之漏洞外，更未能解釋縱使貸方需要瞭解帳戶扣款問題，
    何以仍須要求借方即被告交付帳戶提款卡，則被告就此等與
    常情、先前借款經驗明顯不同之要求，未加質疑而仍依言行
    事，為何不具有幫助詐欺、洗錢之不確定故意，亦未見原判
    決說明其理由，自有未洽。
　　為此提起上訴，請求撤銷原判決，更為適當合法之判決。　
三、原審依調查證據之結果，以被告雖提供所有之永豐商業銀行
    000-00000000000000號金融帳戶之存摺、提款卡及密碼予他
    人，惟不能排除其係為辦理借款而受騙交付之可能性，尚難
    認定被告確有幫助詐欺取財及洗錢之不確定故意，而諭知被
    告無罪，業於理由中論述綦詳，且其論斷亦無何明顯違背經
    驗法則及論理法則之處，應予維持。
四、檢察官雖執前詞上訴，惟查：被告於本案交付其所屬之金融
    帳戶存摺、提款卡及密碼予他人之緣由，確係因為辦理貸款
    之故，有被告所提出之「台灣借錢網」網頁資料、前揭本案
    詐欺集團成員暱稱「劉小依」之LINE對話紀錄截圖等件為憑
    ，是被告確非無故交付，堪以認定。而實務上不乏因需款孔
    急而為辦理民間借貸，誤信他人之言被騙帳戶之案例者，故
    被告所辯其係被騙帳戶一情，尚非無稽。再者，被告於本案
    發生時甫年滿21歲，依其於本院所述，其於高職畢業後即投
    身軍旅為職業軍人（本院卷第176頁），社會經驗尚屬有限
    ，且其工作性質，亦與社會較為隔離，而在缺錢一時情急之
    下，思慮欠週因此誤信「劉小依」所言，尚非顯與常情相違
    。又依卷證所示，被告於本案尚一併交付其軍中使用之郵局
    薪轉帳戶存摺、金融卡及密碼予「劉小依」（按此部分係併
    辦之卷證），衡情，被告身為職業軍人，依法享有相對較優
    之身分及離退職保障，其若有幫助他人行詐騙犯罪之直接或
    不確定故意，當不會輕易交付其軍中薪轉帳戶供他人使用為
    犯罪之工具。原審依調查證據之結果，綜合判斷被告主觀上
    無幫助他人犯詐騙罪之直接或不確定故意，均屬有據，上訴
    意旨指摘原審未說明被告主觀上無幫助他人犯罪之不確定云
    云，尚有誤會。綜上，本院綜合全案情節，原審以不能排除
    被告係為辦理借款而受騙交付金融帳戶之可能性，認公訴人
    所舉之證據，亦尚不能證明被告確有幫助詐欺取財及洗錢之
    不確定故意，基於無罪推定原則，為被告無罪之諭知，核無
    不合，檢察官仍執前詞上訴指摘原審無罪判決不當，為無理
    由，應予駁回。
五、退併辦說明：
　　臺灣臺北地方檢察署檢察官以109年度軍偵字第35號、109年
    度軍偵字第41號案件移送併辦部分，因本案起訴部分，被告
    已經無罪之諭知，即與上開移送併辦部分，無實質上或裁判
    上一罪之關係，該併辦部分即非本院所得審究，爰退由檢察
    官另為適法之處置。　　
據上論結，應依刑事訴訟法第373條、第368條，判決如主文。
本案經檢察官李明哲提起公訴，檢察官許智評提起上訴，檢察官
許鈺茹到庭執行職務。
中　　華　　民　　國　　109 　年　　10　　月　　13　　日
                  刑事第七庭    審判長法　官　孫惠琳
                                      法　官　張育彰
                                      法　官　王惟琪
以上正本證明與原本無異。
檢察官如不服本判決，應於收受送達後20日內向本院提出上訴書
狀，惟須受刑事妥速審判法第9條限制。其未敘述上訴之理由者
，並得於提起上訴後20日內向本院補提理由書(均須按他造當事
人之人數附繕本)「切勿逕送上級法院」。
刑事妥速審判法第9條：
除前條情形外，第二審法院維持第一審所為無罪判決，提起上訴
之理由，以下列事項為限：
一、判決所適用之法令牴觸憲法。
二、判決違背司法院解釋。
三、判決違背判例。
刑事訴訟法第377條至第379條、第393條第1款之規定，於前項案
件之審理，不適用之。
                                      書記官　謝秀青
中　　華　　民　　國　　109 　年　　10　　月　　13　　日